【裁判字號】    89,重訴,19
【裁判日期】    900606
【裁判案由】    損害賠償
【裁判全文】
臺灣高等法院高雄分院民事判決  八十九年度重訴字第一九號
      原      告    辛○○
                    壬○○○
                    乙○
                    己○○
                    甲○
                    戊○○
                    丁○○
                    丙○○
      被      告    庚○○
右當事人間損害賠償事件，原告提起刑事附帶民事訴訟，經刑事庭移送前來，本院判
決如左：
      主      文
被告應給付原告辛○○新台幣壹佰伍拾貳萬伍仟伍佰陸拾玖元，給付原告壬○○○新
台幣壹佰伍拾萬捌仟佰捌拾貳元，給付原告乙○新台幣肆拾壹萬柒仟肆佰捌拾陸元
給付原告己○○、甲○、戊○○、丁○○、丙○○各新台幣拾貳萬捌仟伍佰柒拾壹元
，及均自民國八十九年一月二十九日起，至清償日止，按週年利率百分之五計算之利
息。
原告其餘之訴駁回。
訴訟費用由被告負擔。
本判決原告勝訴部分，於原告辛○○、壬○○○、乙○各以新台幣肆拾萬元、肆拾萬
元、拾萬元供擔保，原告己○○、甲○、戊○○、丁○○、丙○○各以新台幣萬元
供擔保，得為假執行，但被告如於假執行程序實施前依序以新台幣壹佰伍拾貳萬伍仟
伍佰陸拾玖元、壹佰伍拾萬捌仟佰捌拾貳元、肆拾壹萬柒仟肆佰捌拾陸元為原告辛
○○、壬○○○、乙○預供擔保，各以新台幣拾貳萬捌仟伍佰柒拾壹元為原告己○○
、甲○、戊○○、丁○○、丙○○預供擔保後得免為假執行。
原告其餘假執行之聲請駁回。
      事      實
甲、原告方面：
一、聲明：(一)被告應給付原告辛○○新台幣（下同）六百五十三萬五千零三十元，給
    付原告壬○○○七百三十四萬一千三百十元，給付原告乙○一百五十七萬七千八
    百三十元，給付原告己○○、甲○、戊○○、丁○○、丙○○各一百萬元，並均
    自民國八十七年十一月二十九日起，至清償日止，按週年利率百分之五計算之利
    息。(二)願供擔保，請准宣告假執行。(三)訴訟費用由被告負擔。
二、陳述：
  (一)被告庚○○，於八十七年十一月十六日十六時五十九分許，駕駛無照三輪拼裝車
    ，載運小型堆土機，未將堆土機牢固於拼裝車上而生搖晃，於行經萬丹鄉四維村
    ，與田厝村間產業道路無號誌交岔路口時，疏未減速慢行，致擦撞被害人謝文達
    所駕駛之自小客車，該拼裝車上之堆土機並因而壓毀該自小客車，致車內被害人
    謝文達、林簡偷死亡。被告之業務過失，與被害人之死亡，具有相當因果關係，
    案經  台灣屏東地方法院八十八年交訴字第一三四號以業務過失罪論處被告有期
    徒刑二年六月，並經鈞院刑事庭以八十九年交上訴字第九號維持原判在案。
  (二)原告辛○○、壬○○○，為被害人謝文達之父母，原告乙○，為被害人林簡偷之
    配偶，原告壬○○○、己○○、甲○、戊○○、丁○○、丙○○，均為被害人林
    簡偷之子女，此有戶籍謄本各證。被害人謝文達、林簡偷因被告之業務過失而死
    亡，原告爰依侵權行為法律關係請求被告賠償損害。
  (三)謝文達被害部分：
    1.殯葬費：原告辛○○支出殯葬費三十一萬五千零五十元。
    2.法定扶養費：
      本件車禍發生於民國八十七年十一月十六日，被害人謝文達，男性，六十二年
      十月十七日生，死亡時年齡廿五歲，其父即原告辛○○，三十四年十一月二十
      二日生，謝文達被害時，其父，即原告辛○○年五十三歲，依台閩地區簡易生
      命表之所載，尚有餘命二六．０七歲。其母，即原告壬○○○，女，三十七年
      八月二十日生，謝文達被害時，其母即原告壬○○○年五十歲，依台閩地區簡
      易生命表所載，尚有餘命三０．０九歲，又：以八十七年扶養親屬寬減額七萬
      二仟元計，扣除中間利息，依霍夫曼式計算如左：
      原告辛○○部分：
      72,000元×16,944168=1,219,980元
      原告壬○○○部分：
      72,000元×18,0000000=1,341,310元
    3.精神慰撫金部份：
      被害人謝文達，自小聰穎，奮勉向學，榮得清華大學理學院化學系碩士學位，
      繼續於清華大學博士班深造中，為國家、社會不可多得之人才，父母多年艱辛
      培育，疼愛有加，當可想見！且：被害人並有知心得博士女友，彼此心儀，論
      及婚嫁，被害人突遭此遽變，為人父母，情何以堪，思子之情，日夜煎熬，實
      難自己！原告壬○○○，為此而積鬱成疾，嚴重憂鬱，原告夫妻所受精神痛苦
      ，難以筆墨形容，為此，各請求精神慰撫金五百萬元。
  (四)林簡偷被害部份：
    1.殯葬費部份：
      原告乙○支出殯葬費五十七萬七千八百三十元。
    2.精神慰撫金部份：
      被告業務過失，致原告乙○失去配偶，致原告壬○○○、己○○、甲○、戊○
      ○、丁○○、丙○○失去母親，親人永隔，痛苦之情，實難想像，尤以：被害
      人所受堆土機壓頂受重傷當場死亡之慘狀，實令人怵目驚心，痛苦難熬之情，
      永難自己！而被告犯後毫無悛悔之意，於被害人殯喪之際，更未見被告弔唁，
      原告因此所受精神折磨，日夜煎熬之痛苦，實在難以形容。原告自得請求被告
      給付精神慰撫金各一百萬元。
  (五)再者，本件被告肇事，致被害人謝文達、林簡偷受害之日，又是原告辛○○、壬
    ○○○女兒謝雪惠歸寧會親日，原告及親友精神所受痛苦，何人堪受。
三、證據：提出刑事判決、戶籍謄本、謝文達殯葬費收據、台閩地區簡易生命表、謝
    文達之學歷證件、壬○○○之診斷證明書、健保重大傷病免自行部分負擔證明卡
    、林簡偷之殯葬費收據、喜帖、相片、原告等之所有權狀等件為證。並引用刑事
    部分之證據。
乙、被告方面：
一、聲明：
  (一)原告等之訴及假執行之聲請均駁回。
  (二)訴訟費用由原告等負擔。
  (三)如受不利判決，願供擔保，請准免為假執行。
二、陳述：
  (一)本件車禍，被告固有違反道路交通安全規則第九十三條之規定，惟該義務違反行
    為，與被害人之死亡結果間，並無因果關係，刑事判決認定事實有誤，理由如左
    ：
  1.就本件車禍之發生原因，被告一再堅稱，係其駕駛之三輪車甫至案發地之無號誌
    交岔路口時，因路旁種植香蕉擋住視線，以致於當被告及被害人謝文達二人甫要
    進入路口，發現彼此車輛後，被告車急忙採煞車左轉；而被害人謝文達則急忙右
    轉，惟因車速太快，受離心力作用，撞上屏東縣萬丹鄉四維村一三０號房屋前之
    水溝水泥護欄。而被告駕駛之三輪拚裝車，亦因轉彎重心不穩而隨後傾倒在被害
    人謝文達所駕駛之自小客車後方車廂。簡言之，被告自始即堅稱，未在交岔路口
    內撞上被害人謝文達駕駛之自小客車。
  2.經查，如卷附車禍現場圖所示：因肇事地點路口轉角處有種植香蕉樹，故被告之
    車輛與被害人謝文達之車輛，在進入路口之前，彼此都不能看見對方來車。申言
    之，以被告之視線角度來觀察，祇有被害人謝文達車進入路口「後」，被告始能
    見到謝車。再從現場圖之煞車痕「起點」來觀察，被告之車之煞車痕「起點」，
    均在路口之「前」。按從經驗上及論理上而言，「先煞後撞」之煞車過程，係經
    過「預見」↓「踩煞車」↓「煞痕起點」↓「煞痕終點」四個階段。準此，以本
    案被告車之「煞痕起點」在路口之「前」來看，被告係在未進入路口之「前」，
    即看見「已進入路口」之謝文達車。因此，就進入路口之時間而言，謝車在先，
    被告車在後。基此，縱然認為被告有違反進入無號誌之路口，未減速至得隨時停
    車之注意義務，但因被害人謝文達之我控撞上路旁水泥護欄在「前」，被告違反
    上述規定在後，可見被告該違反注意義務之行為，非引起被害人謝文達車失控之
    原因。
  3.按謝文達所駕駛之自小客車所以發生右轉轉向不足而撞上路旁護欄的原因，合理
    推論之，有二種可能；其一，謝車車速過快，一時失神。其二，謝車於進入路口
    後，看見被告車自側面駛來，恐二車相撞，要右轉，但因轉向不足而撞上路旁護
    欄。上述第二種情況固與被告有互動關係；且依法令被告雖有讓右方之謝車之義
    務。然而，如前所述，因本件肇事地點路口轉角處種有香蕉樹，擋住謝文達及被
    告之視線，其二人在進入路口之前，根本無法察知他方向車道上有車子要駛入。
    此一客觀地物障礙，非被告所造成，佐之本案非被告車「先」進入交岔路口導致
    謝車閃避不及，而是謝車先進入路口後，看見被告車，一時情急，要右轉迴避，
    才造成本件不幸之悲劇。
  4.綜上所述可知：刑事判決認被告係進入系爭交岔路口後才發現謝車並急忙煞車，
    撞上謝車而失控乙節，顯與卷附交通事故調查報告表內之車禍現場圖所示之煞車
    痕「起點」，不能吻合。而如前所述，本件車禍之發生原因，究係被害人謝車先
    「失控」，而「後」被告車尾隨而至，為閃避以致隨後失控傾倒﹖抑為被害人謝
    車係因被告車侵入其車道，致使謝車閃避不及而失控﹖事涉因果關係聯絡有無之
    認定。惟刑事判決就此關鍵點之認定，與卷內證據不相符合，且其影響犯罪成立
    與否之認定。其判決顯有證據上之理由矛盾之違法。
(二)若鈞院亦認為被告應就本件車禍事故負過失責任，茲即就原告等請求損害賠償之範
  圍，提出意見如後：
  1.殯葬費用部分：
    (1)謝文達之殯葬費用部分：對單據及數額不爭執。
    (2)林簡偷之殯葬費用部分：對此部分單據之真正不爭執，惟依修正前遺產及贈與
      稅法第十七條規定，殯葬費以四十萬元為限，則此部分超過四十萬元部分，應
      認為非必要性支出。
  2.扶養部分：
    (1)按「受扶養權利者，以不能維持生活而無謀生能力者為限。前項無謀生能力之
      限制，於直系血親屬不適用之。」民法第一千一百十七條定有明文。依上開規
      定，原告辛○○、壬○○○要主張有受扶養之權利時，自須以能證明「不能維
      持生活」為限。是如原告辛○○、壬○○○不能證明「不能維持生活」，即無
      扶養權利受損害之可言。
    (2)次依民法第一千一百十五條第一項第一款、第二項及第一千一百十六條之一規
      定，夫妻與直系血親卑親屬共同負扶養之義務。申言之，就原告辛○○而論，
      其配偶即原告壬○○○應與其子女共同對原告辛○○負扶養義務，故被害人謝
      文達如對原告辛○○負有扶養義務，應與其他扶養義務人均分，始符法之本旨
      。至於被害人謝文達對原告壬○○○所負扶養義務之範圍，亦同。
    (3)依上說明，原告辛○○、壬○○○在計算扶養費時，未除以配偶及全部子女之
      人數，即有未合。
    (4)參照勞動基準法第五十四條規定，係以滿六十歲為強制退休年齡，故應比照認
      為原告辛○○、壬○○○二人至少在年滿六十歲以後始有受扶養之必要。
  3.精神慰藉金部分：
    查，被告國小肄業，靠農作粗活維生，每月收入約四萬元，名下房地係父親遺留
    下來，其上設有抵押債務尚未還清；還須扶養老母、妻子、兒女；三個女兒仍在
    就學中，全家生計端靠被告一肩挑起。由此可見原告等所請求之精神慰藉金，對
    被告而言，實屬偏高。
(三)經查，本件車禍之發生原因，依刑事判決之認定，被害人謝文達亦有過失，原告等
  自應承擔謝文達之過失，方符衡平原則。而從車禍現場圖顯示，謝文達所駕駛之自
  小客車，並無任何煞車痕跡，足見其車速之快，未減速慢行之違規情節，猶較被告
  為大，故其至少應承擔七成以上之責任。
丙、本院依職權調閱本院八十九年交上訴字第九號刑事案件全卷及向財政部財稅資料
    中心函查被告之財產資料。
    理    由
一、原告主張，被告於八十七年十一月十六日下午四時五十九分許，駕駛無照三輪拼
    裝車，載運小型堆土機（俗稱山貓），未將堆土機牢固於拼裝車上，於行經屏東
    縣萬丹鄉四維村與田厝村間產業道路無號誌交岔路口時，疏未減速慢行，致擦撞
    被害人謝文達所駕駛之自小客車（內載林簡偷），該拼裝車上之堆土機並因而壓
    毀該自小客車，致車內被害人謝文達、林簡偷死亡等情，有道路交通事故調查表
    （內含現場圖）一紙及車禍現場照片八幀附於刑事卷可憑，被告對於當日駕駛無
    車牌號碼之三輪拼裝車載運俗稱山貓之小型堆土機，在上開時、地發生車禍及謝
    文達、林簡偷因車禍而死亡之事實固不爭執，惟否認有何過失之情事，辯稱，被
    告駕駛三輪拼裝車甫至案發地無號誌交岔路口時，因路旁種植香蕉擋住視線，以
    致於當被告及被害人謝文達二人甫要進入路口，發現彼此車輪後，被告車急忙採
    煞車左轉，而被害人謝文達則急忙右轉，惟因車速太快，受離心力之作用，撞上
    屏東縣萬丹鄉四維村一三０號房屋前之水溝水泥護欄，而被告所駕駛之三輪拼裝
    車，亦因轉彎重心不穩而隨後傾倒在被害人謝文達所駕駛之自小客車後方車廂又
    因肇事路口轉彎處有種植香蕉樹，故雙方在進入路口前，彼此都不能看見對方來
    車，再從現場圖之煞車痕「起點」來觀察，被告之煞車痕「起點」均在路口之「
    前」，按從經驗及理論上言，先煞後撞之過程係經過「預見」→「踩煞車」→「
    煞痕起點」→「煞痕終點」四個階段，準此，以本案被告車之「煞痕起點」在路
    口之「前」來看，被告係在未進入路口之前，即看見「已進入路口」之謝文達，
    因此，就進入路口之時間而言，謝車在先，被告車在後，故謝車失控自行撞上水
    泥護牆在先，縱然被告違反交通規定（進入無號誌路口，未減速至得隨時停車之
    狀態）亦係在後，可見被告違反交通規則，並非造成謝車失控之要因云云。經查
    ，
  (一)被告當日所駕駛之拼裝三輪車前輪後凹，並有明顯之撞擊痕跡，拼裝車右前方亦
    有明顯之凹陷處，該凹陷處黃色油漆脫落，留有被害人謝文達所駕駛之自小客車
    相同之烤漆顏色，而謝文達所駕駛之自小客車左前車門嚴重凹陷扭屈變形，引擎
    蓋亦凹陷並與保險桿分離，左前輪彎曲，玻璃碎裂，左前門及左前角並留有黃色
    油漆，以上事實有相片五幀在本院卷（見本院卷第九六、九七頁）及刑事卷內之
    相片可憑，則被告拼裝車前方及右角處應有撞擊謝文達之自小客車左前門及左前
    角，至為明顯，被告雖辯稱，兩車並無擦撞，謝文達車之損害係因衝撞護欄而損
    害云云，惟查，該防護欄高度約為三十五公分，此有卷附之相片（見本院卷第九
    六頁第一幀保特瓶與護欄並列之相片）可憑，若謝文達之車僅衝撞該護欄，顯難
    造成該車如上所述之損害，故被告所辯，伊之車並未撞擊被害人謝文達之車云云
    ，自非可採。
  (二)依道路交通事故調查表（內含現場圖）所載，被告所駕駛之拼裝車在Ａ路口接近
    Ｂ路口處留有拖地痕，長四‧三公尺，在Ａ、Ｂ道路交岔路處則留有四‧一公尺
    之拖地痕，及依肇事後兩車之相關位置，可見係被告於進入Ａ、Ｂ交岔路口時（
    精確而言在交岔路口前約０‧五公尺處）發現謝文達車，急打方向盤而造成輪胎
    磨擦地面痕跡，是被告於行徑路口前並未減速慢行，作隨時停車之準備，應屬實
    情，否則當不致於留下此拖地痕跡。從而，亦可見被告於行經上開路口前並未減
    速慢行，作隨時停車之準備，及至發現謝文達車時乃閃避不及而撞擊謝文達車。
  (三)按汽車行經無號誌之交岔路口時，應減速慢行，作隨時停車之準備，道路交通安
    全規則第九十三條第一項第四款定有明文。本件依道路交通事故調查報告表及現
    場相片所示，肇事地點係一無燈光號誌之交岔路口，又依刑事卷內相片所示：當
    時上開交岔路口轉角處有種值香蕉，應有礙於視線，又證人陳蔣進（即至現場處
    理車禍事宜之警員）於刑事案件一審法院審理時結證稱：該交岔路口轉角處有種
    值香蕉，會影響視線，要減速通過方安全等語（見刑事一審卷八十八年九月三十
    日審判筆錄），顯然該處係一危險路段；被告所駕駛之拼裝車係一老舊、小輪胎
    之三輪拼裝車，此有照片附於卷內可證，且被告亦曾駕駛上開車輛因過失致死受
    相當之懲罰，已有前車之鑑，且明知其所駕駛之拼裝車僅有三個輪胎，性能又不
    如一般車輛，復載運鏟土機，竟未加以綁牢，重心自然不穩，更增加其危險性，
    被告駕駛該車自應加倍提高警覺，隨時小心駕駛，竟於行經該處危險路段，未減
    慢車速，作隨時停車之準備（如減慢至可立即煞停之車速），致與謝文達所駕之
    自用小客車相遇時發生本件車禍，其自屬有過失，而謝文達、林簡偷均因本件車
    禍死亡，即不能謂其二人之死亡與被告之過失間無相當因果關係。又，被害人謝
    文達於行經上開無號誌之交岔路口，亦疏未減速慢行，作隨時停車之準備，而亦
    有過失責任，但其二人之過失行為既併合為本件車禍發生之原因，被告之過失責
    任並不能因此而解免。
二、綜上所述，被告所辯，伊並未撞到謝文達車，謝車係自己心慌撞到水泥護泥，故
    伊在無號誌路口未減速慢行，與謝文達、林簡偷之死亡，無相當因果關係云云，
    並不足採，原告上開主張，堪信為真實。
三、原告主張，原告辛○○、壬○○○為被害人謝文達之父母，原告乙○為被害人林
    簡偷之配偶，原告壬○○○、己○○、甲○、戊○○、丁○○、丙○○，均為林
    簡偷之子女等情，業據原告等提出戶籍謄本為證，且為被告所不爭執，故原告此
    部分主張，堪信為真實，從而，原告依侵權行為法律關係，請求被告賠償損害，
    自屬正當，茲審酌原告之請求如後：
  (一)關於謝文達被害部分：
    1.殯葬費：原告辛○○主張其支出謝文達之殯葬費共支出三十一萬五千零五十元
      ，並提出單據六份為證，被告對此部分並不爭執，此部分應予准許。
    2.法定扶養費：查本件車禍發生於八十七年十一月十六日，被害人謝文達六十二
      年十月十七日生，死亡時二十五歲，原告辛○○三十四年十一月二十二日生，
      原告壬○○○三十七年八月二十日生，依台閩地區簡易生命表所載計算，原告
      辛○○尚有餘命二六．０七，壬○○○尚有餘命三０．０九歲，又依原告辛○
      ○所述，伊之前從事園藝工作，每月薪資三、四萬元，可維持生活，賺的錢盡
      量給小孩讀書，（見本院卷第一二０頁），參以被害人謝文達尚在求學中，是
      可見辛○○尚能維持生活，又，原告辛○○，與壬○○○除育有被害人謝文達
      外，尚有一男二女均已成年，此有戶籍謄本在卷可憑，並為兩造所不爭執，又
      辛○○並無不能維持生活之情形，參酌勞動基準法第五十四條以滿六十歲為強
      制退休年齡之規定，則原告辛○○自於滿六十歲後始有受扶養之必要，並應由
      其四位子女平均負擔（其配偶毋庸負擔，理由如後述），則依八十七年扶養親
      屬寬減額七萬二千元計算，扣除中間利息，依霍夫曼式計算如後：22000元×1
      3,1160(霍夫曼系數)÷4=236088元。原告壬○○○於本件車禍前曾為小販，可
      見其雖自有房屋仍須工作以維持生活，其因謝文達死亡，過度憂傷而患有情感
      性精神病（嚴重憂鬱症）有健保重大傷病免自行部分負擔證明卡及長庚醫院診
      斷證明書可憑，可見其若非靠其配偶子女之扶養已不能維持生活，則其得請求
      之扶養費依霍夫曼式計算如後：72000元×18.02993(霍夫曼系數)÷5=259622
      元。
    3.精神慰撫金：查被害人謝文達為國立清華大學理學院化學系畢業，嗣於博士班
      深造中，生前已訂婚，即將結婚，有該校碩士學位證明書一份，同校申請書二
      份等及相片在卷可憑，而原告辛○○從事園藝工作，每月薪資三、四萬元，原
      告壬○○○原從事販售雞、鴨肉之工作，其二人辛勤工作培養謝文達受高等教
      育，並已訂婚即將結婚，壬○○○遭此打擊患嚴重之憂鬱症，有長庚醫院診斷
      證明書，及健保重大傷病免自行部分負擔證明卡可憑，被告庚○○前曾有過失
      致死犯行，現又有本件肇事行為，從事駕駛拼裝車載運之業務及雜工，每月收
      入約四萬元及卷內所示之不動產財產等，認原告辛○○、壬○○○請求被告賠
      償精神慰藉金各以二百五十萬元為適當，超過部分不予准許。
  (二)關於林簡偷被害部分：
    1.殯葬費：原告乙○為林簡偷支出殯葬費五十七萬七千八百三十元，有乙○提出
      之單據四份在卷可憑。被告對此部分單據及金額，嗣並不爭執，且此數額依民
      間習俗，核屬必要，原告乙○此部分請求應予准許。
    2.精神慰撫金：被害人林簡偷為十四年九月二十二日生，原告乙○為國小畢業，
      年紀已大，未上班工作，己○○高中畢業，甲○高職畢業，二人均為家庭主婦
      ，戊○○國中肄業，從事養羊工作，月薪約二萬元，丁○○，大學畢業，在郵
      局上班，丙○○，碩士，在國中任教，及審酌前述原告壬○○○及被告庚○○
      之身分、社會地位、資力等情，認原告乙○、壬○○○、己○○、甲○、戊○
      ○、丁○○、丙○○，此部分請求各以六十萬元為適當。
四、綜上所述，原告辛○○准許之金額為三０五萬一一三八元（315050+236088+0000
    000=0000000)，原告壬○○○准許之金額為三三五萬九六二二元（259622+00000
    00+600000=0000000)，原告乙○准許之金額為一一七萬七八三０元（572830+600
    000=0000000)，原告己○○、甲○、戊○○、丁○○、丙○○准許之金額各為六
    十萬元，惟查，本件車禍之發生，係被告庚○○及被害人謝文達行經無號誌之交
    岔路口均未減速慢行，作隨時停車之準備所造成，雙方各應負一半之過失責任，
    則原告辛○○准許之金額為一五二萬五五六九元，原告壬○○○准許之金額為一
    六七萬九八一一元，原告乙○准許之金額為五八萬八九一五元，原告己○○、甲
    ○、戊○○、丁○○、丙○○，准許之金額各為三十萬元。
五、查林簡偷死亡部分，其繼承人已領取謝文達所駕駛之ＷＫ－０五七八號自用小客
    車之強制汽車保險給付一百二十萬元，謝文達死亡部分則依強制汽車責任保險法
    施行細則第三條第二項規定，因三輪拼裝車為單一事故，故不列賠償範圍，此有
    中央產物保險公司高雄分公司函在卷可憑，此部分依強制汽車責任保險法第三十
    九條第一項規定視為損害賠償金額之一部，自應予扣除，則林簡偷之配偶、子、
    女即原告乙○、壬○○○、己○○、甲○、戊○○、丁○○、丙○○各得請求之
    金額各應再減少十七萬一四二九元，（0000000÷7=171429)。惟此一百二十萬元
    之給付，並非被告汽車之強制保險給付，而係謝文達所駕駛之汽車之強制保險給
    付，然如上所述，林簡偷之配偶及子女所准許之金額合計為二三八萬八九一五元
    （588915+30×6=0000000），則在內部分擔部分，謝文達之繼承人應分擔一一九
    萬四四五八元，(0000000÷2=0000000)，惟因謝文達應負擔部分已由其強制汽車
    保險給付一百二十萬元，已超過其內部應分擔份額，故本件被告就林簡偷死亡部
    分於給付林簡偷之配偶、子女（即原告乙○、壬○○○、己○○、甲○、戊○○
    、丁○○、丙○○）後，不得再向謝文達之繼承人求償，併此明。
六、從而，原告等依侵權行為法律關係，訴請被告賠償原告辛○○一五二萬五五六九
    元，給付原告壬○○○一五０萬八三八二元（0000000-000000=0000000）給付原
    告乙○四一萬七四八六元，（000000-000000=417486），給付原告己○○、甲○
    、戊○○、丁○○、丙○○各十二萬八五七一元（000000-000000=128571），及
    均自起訴狀繕本送達之翌日（八十九年一月二十九日）起，至清償日止，按週年
    利率百分之五計算之法定遲延利息，自屬正當，應予准許。至原告超過部分之請
    求為無理由，應予駁回。
七、關於假執行部分：
    原告陳明願供擔保宣告假執行，被告陳明願供擔保請准免假執行，經核原告勝訴
    部分，並無不合，爰分別酌定擔保金額准許之，至原告敗訴部分其假執行之聲請
    則失所依附，應予駁回。
八、據上論結，本件原告之訴為一部有理由，一部無理由，依民事訴訟法第三百九十
    條第二項、第三百九十二條、第七十九條但書，判決如主文。
中      華      民      國    九十      年      六      月      六      日
                                      臺灣高等法院高雄分院民事第五庭
~B1審判長法官  蔡明宛
~B2法      官  林健彥
~B3法      官  黃科瑜
右為正本係照原本作成。
如對本判決上訴，須於判決送達後二十日內向本院提出上訴狀，其未表明上訴理由者
，應於上訴後二十日內向本院提出上訴理由書（均須按他造當事人之人數附繕本）。
上訴時應提出委任律師或具有律師資格之人之委任狀，並依附註條文規定辦理。
中      華      民      國    九十      年      六      月      八      日
~B法院書記官  黃富美
附註：
民事訴訟法第四百六十六條之一：
對於第二審判決上訴，上訴人應委任律師為訴訟代理人，但上訴人或其法定代理人具
有律師資格者，不在此限。
上訴人之配偶、三親等內之血親、二親等內之姻親，或上訴人為法人、中央或地方機
關時，其所屬專任人員具有律師資格並經法院認為適當者，亦得為第三審訴訟代理人。
第一項但書及第二項情形，應於提起上訴或委任時釋明之。
                                                                    ＡＪＫ


司法院資訊處製作；財團法人民間司法改革基金會備份。
